【裁判字號】    98,重訴,167
【裁判日期】    980831
【裁判案由】    所有權移轉登記
【裁判全文】
臺灣板橋地方法院民事判決             98年度重訴字第167號
原      告  丙○○
訴訟代理人  余欽博律師
複  代理人  黃勝和律師
            王乙凡律師
被      告  甲○○
上列當事人間請求所有權移轉登記事件，經本院於民國98年8 月
20日言詞辯論終結，判決如下：
    主  文
原告之訴駁回。
訴訟費用由原告負擔。
    事實及理由
一、原告起訴主張：
  (一)兩造原為夫妻，前於民國77年、78年間，因訴外人乙○○駕
    車肇事而發生死亡車禍，付不出鉅額賠償，乃找原告幫忙，
    原告當時衡酌乙○○有多筆土地，乃與渠約定由原告以新臺
    幣（下同）1,700 萬元購買乙○○所有土地約25筆，以幫助
    乙○○處理車禍賠償事宜，付款方法則由原告從自己經營之
    康甫交通企業有限公司（下稱康甫公司）內週轉1,100 萬元
    ，再以自己名義簽發總額1,100 萬元之中和巿農會支票數紙
    交予乙○○，尾款600 萬元須待上開土地重劃完畢後再一次
    給付予乙○○，雙方並簽訂土地買賣契約書。嗣於88年間，
    乙○○所有之上開土地約25筆，已重劃為臺北縣樹林巿大學
    段2 小段118 地號（下稱系爭樹林土地），乙○○遂向原告
    表示可以辦理後續付款及過戶事宜，然原告當時無法足額支
    付全數尾款，乃與被告約定由被告向其家人借貸600 萬元以
    支付尾款，並以雙方實際出資比例取得系爭樹林土地之所有
    權，而原告基於兩造為夫妻關係，乃將其就該土地所有權應
    有部分11/17 借名登記至被告名下。
  (二)又原告於84年間購買坐落臺北縣中和巿安邦段2384建號即門
    牌號碼臺北縣中和巿中正路272 號3 樓建物暨其坐落基地即
    同段1038地號土地應有部分1/4 （下稱系爭中和房屋），並
    支付買賣價金480 萬元予原屋主，復基於夫妻間照顧及信賴
    關係，而與被告成立借名登記契約，並指示原屋主將原告出
    資購買之系爭中和房屋借名登記在被告名下。
  (三)原告購買系爭樹林土地及系爭中和房屋後，即自為管理使用
    ，其中系爭樹林土地供原告開設之康甫公司作為停車場使用
    ，另系爭中和房屋則作為康甫公司及訴外人寶升工程有限公
    司之辦公室及家庭居住使用。孰料，原告於95年間中風後，
    被告對原告即開始百般嫌棄，甚至軟禁、虐待，終經本院以
    96年度婚字第1263號判決兩造離婚確定。兩造離婚後，形同
    陌路迄今，當初借名登記契約約定之基礎已不復存在，爰類
    推適用民法第549 條關於終止委任契約之規定，以起訴狀繕
    本之送達作為終止兩造間前揭借名登記契約之意思表示，並
    依民法第767 條、第179 條規定，請求被告將系爭樹林土地
    及系爭中和房屋之所有權移轉登記予原告。
  (四)聲明：
    1.被告應將其所有坐落臺北縣樹林巿大學段2 小段11 8地號
      土地所有權應有部分11/17 移轉登記予原告。
    2.被告應將其所有坐落臺北縣中和巿安邦段2384建號即門牌
      號碼臺北縣中和巿中正路272 號3 樓建物所有權暨其坐落
      基地即同段1038地號土地所有權應有部分1/4 移轉登記予
      原告。
二、被告則否認兩造間有借名登記契約存在，抗辯：系爭樹林土
    地及系爭中和房屋均係伊所購買等語，並聲明：駁回原告之
    訴。
三、本院之判斷
  (一)原告主張被告現登記為系爭樹林土地及系爭中和房屋之所有
    權人一節，為被告所不爭執，並有土地登記謄本2 件及建物
    登記謄本1 份附卷可稽，自堪信為真實。
  (二)又原告主張兩造間就系爭樹林土地及系爭中和房屋有借名登
    記契約存在等語，惟為被告所否認。按當事人主張有利於己
    之事實者，就其事實有舉證之責任，民事訴訟法第277 條前
    段定有明文。本件兩造對於其等就上開土地及房屋是否成立
    借名登記契約既有爭執，即應由原告就兩造確有借名登記契
    約存在之有利於己事實負舉證之責任。查原告對於兩造就系
    爭樹林土地有成立借名登記契約一節，固聲請傳喚證人乙○
    ○到庭作證，惟經本院按其陳報地址寄送開庭通知，均未能
    合法送達，有訴訟文書不能送達事由報告書2 紙存卷足憑，
    復經原告之訴訟代理人當庭捨棄上開證據方法（見本院98年
    8 月20日言詞辯論筆錄），此外，復未據原告就兩造確有成
    立借名登記契約之事實舉證以實其說，則其上開主張自難逕
    信為真。
  (三)綜上所述，原告既無法舉證證明兩造間就系爭樹林土地及系
    爭中和房屋有借名登記契約存在，則其類推適用民法第549
    條關於終止委任契約之規定，以起訴狀繕本之送達作為終止
    兩造間借名登記契約之意思表示，並依民法第767 條、第17
    9 條規定，請求被告應將坐落臺北縣樹林巿大學段2 小段11
    8 地號土地所有權應有部分11/17 ，以及坐落臺北縣中和巿
    安邦段2384建號即門牌號碼臺北縣中和巿中正路272 號3樓
    建物所有權暨其坐落基地即同段1038地號土地所有權應有部
    分1/4 ，均移轉登記予原告，為無理由，應予駁回。
四、結論：原告之訴為無理由，依民事訴訟法第78條，判決如主
    文。
中    華    民    國    98    年    8     月    31    日
                  民事第三庭    法  官  王瑜玲
以上正本係照原本作成
如對本判決上訴，須於判決送達後20日內向本院提出上訴狀
中    華    民    國    98    年    8     月    31    日
                                書記官  黃美雲


司法院資訊處製作；財團法人民間司法改革基金會備份。
